臺灣高等法院臺中分院民事判決　八十九年度上字第二三三號
　　上　訴　人　戊○○
　　被　上訴人　丙○○
　　　　　　　　甲○○
　　　　　　　　泰瑜工業股份有限公司
　　法定代理人　乙○○
　　複　代理人　丁○○
右當事人間請求侵權行為損害賠償事件，上訴人對於中華民國八十九年三月十日臺灣
台中地方法院八十八年度訴字第一六七三號第一審判決提起上訴，本院判決如左：
    主    文
上訴駁回。
第二審訴訟費用由上訴人負擔。
    事    實
甲、上訴人方面：
一、聲明：求為判決：
（一）原判決關於駁回上訴人後項之訴及該部分假執行之聲請均廢棄。
（二）右廢棄部分，被上訴人應連帶給付上訴人新台幣（下同）五十一萬九千七百九
      十二元，及自起訴狀繕本送達翌日起至清償日止，按年息百分之五計算之利息
      （上訴人於原審起訴，請求被上訴人連帶給付二百萬元及遲延利息，嗣於九十
      一年九月三日具狀減縮其請求數額如上述）。
（三）上訴人願供擔保請准宣告假執行。
二、陳述：除與原判決書所載相同部分予以引用外，補述略稱：
（一）緣「垂直式工具盒」、「可多層多面多邊成型卡入組合」係上訴人創作，向經
　　　濟部中央標準局申請核准之「新型第六八三○三」及「新型五五九五○號專利
　　　」，專利權之期間分別為八十年十月十一日至九十年一月十日、七十九年七月
　　　十一日至八十九年七月十日，被上訴人見上訴人發明之上述產品新穎實用，深
　　　具市場潛力，竟未經上訴人之同意或授權，所生產之產品更無新型專利之授權
　　　，意圖不法利益，與訴外人林仁鴻共同仿製上訴人上開專利產品，於其仿製之
　　　產品包裝上加註「NEW  & PATENT ED」新型專利字樣，再於產品報價單上載稱
　　　：「擁有美國、台灣」專利品，更於其仿製之產品上標示上訴人已失效之專利
　　　證書號數一六一二五號，足以使人誤認被上訴人所仿製之產品係取得專利之產
　　　品，妨害經濟部對於智慧財產權  (即中央標準局)專利事務之管理，並侵害上
　　　訴人之專利權。經上訴人查悉，於八十六年四月二十五日委請律師發函通知被
　　　上訴人停止仿冒侵權行為，詎被上訴人置之不理，仍繼續仿冒量產，顯已侵害
　　　上訴人之專利權。
（二）按新型專利受侵害時，專利權人得請求賠償，並得排除其侵害，有侵害之虞者
      時，得請求防止之，專利法第一百零五條準用同法第八十八條；又侵害專利之
      計算方式依專利法第八十九條得擇一依左列方式計算其損害：依民法第二百十
      六條之規定。但不能提供證據方法及損害時，發明專利權人得就其實施專利權
      通常所可獲得之利益，減除受害後實施同一專利權所得之利益，以其差額為所
      受損害。依侵害人因侵害行為所得之利益。於侵害人不能就其成本或必要費用
      舉證時，以銷售該項物品全部收入為所得利益。
（三）依上訴人新型專利五五九五○、六八三○三號八十一年至八十八年銷售情形簡
　　　表其銷售情況：八十一年自製銷售金額為0000000元，委製部份為二四
　　　六○○○元，合計為0000000元；八十二年自製銷售金額為00000
　　　00元，委製部份為0000000元，合計為0000000元；八十三年
　　　自製銷售金額為0000000元，委製部份為○；八十四年自製銷售金額為
　　　一七七四○八元，委製部份為○；八十五年自製銷售金額為五八五四四七元，
　　　委製部份為○；八十六年自製銷售金額為二六○八一三元，委製部份為○；八
　　　十七年自製銷售金額為四五九六一二元，委製部份為○；八十八年自製銷售金
　　　額為二二七八四三元，委製部份為○。依上列資料觀之，上訴人因被上訴人之
　　　侵害，上訴人就實施專利權通常可獲得之利益，減除受害後實施同一專利權所
　　　得之利益以其差額為所受損害。本件上訴人實施專利權通常可獲得之利益為每
　　　年四百四十萬元至五百一十萬元間，因被上訴人惡性仿冒、削價競爭，致每年
　　　損失在三百萬元左右，故上訴人僅請求二百萬元之損害，起訴請求時已有低估
　　　損害金額。
（四）依被上訴人林松伯八十八年一月二十七日鈞院刑事庭證稱：自七十八年開始平
      均一個月約二、三千，前後約十年，數量二十五萬組。參鈞院八十七年度上易
      字第三六八五號刑事判決：被告林仁鴻先後生產「垂直式工具盒」（新型專利
　　　六八三○三），專利權人：戊○○、「可多曾多面多邊成型卡入組合」（新型
　　　專利五五九五○)專利權人：戊○○、梁仲夏。亦應有二、三十萬組。
　１、利潤：依上訴人之成本利潤為準。上訴人單價一二四元－一二○元，利潤二三
　　　‧四元；被上訴人單價五三元，利潤四元；被上訴人所稱售價、利潤並無任何
　　　正確資料，所述顯不足採，應以上訴人之成本、利潤為準。
　２、總計：侵權行為所得二五○○○○×二三‧四＝0000000元；權利範圍
　　　四分之三，新型專利五五九五○為二分之一，新型專利六八三○三為二分之二
　　　，0000000×三÷四＝0000000元，上訴人請求二百萬元，顯未
　　　超額。
（五）上訴人丙○○在另案被告林仁鴻違反專利案偵查庭證稱：自七十九年初做到八
      十六年五、六月。則製造廠商丙○○生產至八十六年五、六月，委製銷售廠商
      林仁鴻、泰瑜工業股份有限公司其銷售期間必定在八十六年五、六月之後，蓋
      產品銷售必先有生產；而生產是銷售之準備行為，則製造廠商製造時間截至八
      十六年五、六月，銷售廠商銷售行為必在八十六年五、六月之後。
（六）按當事人主張有利於己之事實者，就其事實有舉證之責任，查民法第一百七十
      九條第一項規定：所謂知有損害及賠償義務之知，係指明知而言。如當事人就
      知之時間有所爭執，應由賠償義務人就請求權人知悉在前之事實負舉證責任。
      最高法院台上字第一四二八號判例參照。
（七）被上訴人抗辯上訴人侵權行為請求權已逾二年部分不得請求，為上訴人所否認
      ，當時是因不知被上訴人確實侵權行為，而遲未提出賠償請求，上訴人於法定
      時間提出請求，顯未逾時效，被上訴人再為時效之抗辯，顯屬無據。
（八）被上訴人等人應負共同侵權行為，其理由如后：
　１、被上訴人泰瑜工業股份有限公司於4.接獲上訴人之律師函，要求停止仿冒
　　　行為，以丙○○、甲○○自七十九年至八十六年五、六月以後，尚與泰瑜工業
　　　股份有限公司共同為仿冒行為，依理泰瑜工業股份有限公司必將上情通知彼等
　　　，則彼等繼續為仿冒行為，明顯有共同侵權行為之惡意，所為無故意過失之辯
　　　解要無可採。
　２、上訴人擁有之六八三○三、五五九五○新型專利既經經濟部智慧財產局 (即中
　　　央標準局) 公告，對此公告被上訴人不得諉詞無法知悉，再者被上訴人對於經
　　　濟部智慧財產局之專利公告並無困難不能為查證、詢問，被上訴人在何種情況
　　　下對已公告之專利不為查證，而謂無過失可言？被告對之無過失之辯解應負舉
　　　證責任，被上訴人空言辯稱未曾和上訴人接觸，即謂：被上訴人無法知悉有無
　　　專利，而所為侵害專利之行為，無過失云云，殊難令人採信。如對侵害專利行
　　　為僅未與專利權人接觸，即可為侵害專利無過失之認定，則專利公告之意義必
　　　蕩然無存，故被上訴人所為無故意過失之辯解要無可採。
  ３、被上訴人丙○○等人於訴訟中既知委任律師為答辯，以保障自身權益，顯熟知
      法律規定；被上訴人竟辯稱：在侵害別人權利時，不知法律規定，不得仿冒別
      人專利，不知應尊重別人專利權益，所為辯解顯前後矛盾，故被上訴人所為無
      故意過失之辯解要無可採。
  ４、依原審所認被上訴人丙○○、甲○○與上訴人並不認識，且上訴人對彼等並未
      為違反專利之刑事告訴，彼等竟於刑事庭公然為不實之供述，以掩飾仿冒行為
      ，則彼等如無共同侵權行為，為何被上訴人需冒偽證罪責之風險，而為不實供
      述；退一步言，丙○○、甲○○如曾與上訴人接觸，並認識上訴人之專利產品
      ，則其明知故犯，惡意為仿冒行為，所為無故意過失之辯解要無可採。
（九）上訴人撤回新型專利五五九五○號請求損害賠償，減縮僅就六八三○三號專利
　　　被侵害請求損害賠償。
（十）上訴人銷售量減少，與被上訴人侵權之因果關係：按各項產品固有生命週期，
      但各項產品之衰減，係逐次遞減，而非突然衰減，本件上訴人系爭產品再遭被
      上訴人大量侵害前，每年銷售額為四、五百萬元，但八十三年突衰減為一百一
      萬元，八十五年更衰減為五十一萬元，由上訴人產品銷售之嚴重衰減，及被上
      訴人削價競爭，被上訴人之侵權行為，顯係造成上訴人營業之嚴重損失，兩者
      確實存在因果關係。
（十一）被上訴人時效之抗辯：本件依專利法之規定為上訴人整體差額損害之請求及
        被上訴人全部收益之求償，應無逐年度時效消滅問題。再者，被上訴人所抗
        辯之時效消滅為上訴人所否認，而當時上訴人未提出訴訟程序，是因無法確
        知被上訴人侵權行為，又無確確證據，始予口頭警告，惟於事後查得被上訴
        人確實侵權行為，因而提起民刑事訴訟，均於法定期間內提起，顯未逾時效
        ，被上訴人為時效抗辯顯屬無據。
三、證據：除引用原審立證方法外，補提：單位成本分析表、經濟部國際貿易局出進
　　口廠商登記卡、上訴人新型專利五五九五○、六八三○三號八十一年至八十八年
　　銷售情形簡表及銷售訂單、八十一年至八十七年銷售之統一發票（以上皆為影本
　　）各一件、鑑定報告書影本三件為證。
乙、被上訴人方面：
一、聲明：求為判決：
（一）上訴駁回。
（二）如受不利判決，願供擔保，請准宣告免為假執行。
二、陳述：除與原判決書所載相同部分予以引用外，補述略稱：
（一）泰瑜工業股份限公司部分，上訴人之請求權已時效消滅：按新型專利之損害賠
      償請求權，自請求權人知有行為及賠償義務人時起，二年間不行使而消滅，專
　　　利法第八十八條第五項、第一○五條定有明文。上訴人於八十六年四月廿五日
　　　委託律師發函給被上訴人泰瑜工業股份有限公司，警告應立即停止侵害新型專
　　　利之行為，顯見上訴人至遲在八十六年四月廿五日已知有「新型被侵害之行為
　　　及賠償義務人」，而於八十八年五月廿九日提起本訴，其請求權自罹於二年時
      效，彰彰甚明。上訴意旨舉被上訴人丙○○八十七年一月八日檢察官訊問筆錄
      內一句話：「自七十九年初作到去（八十六）年五、六月。」指被上訴人侵權
      行為延續至八十六年五、六月，其在八十八年五月廿九日起訴未逾二年時效云
      云，似認該二年時效從侵權行為終了之日起算，不無誤會。消滅時效自請求權
      可行使時起算，見民法第一二八條。
（二）上訴人之主張，前後不一，顯示臨訟虛擬，並非真實，且迄無舉證以實其說：
  １、上訴人於鈞院八十七年上易字第三六八五號林仁鴻、李乙○○違反專利法刑事
      案件，係指控：泰瑜工業股份有限公司負責人李乙○○，明知「垂直式工具盒
      」及「可多層多面多邊成型卡入組合」為上訴人所創作，並經核准新型專利，
      竟未經上訴人授權或同意，由林仁鴻仿製該新型產品，賣給李乙○○販售等語
　　　（本 277）。然上訴人於本件起訴狀則主張：被告與林仁鴻共同仿製。顯不一
　　　致。
  ２、上訴人於上揭刑事案件，並未告訴被上訴人丙○○、甲○○共同仿製（該刑事
 　　 判決認定丙○○不知情）。上訴人於原審自陳八十七年一月八日檢察官偵查中
      方知本件被上訴人侵害其專利，為何不對被上訴人一併提出刑事告訴？且上訴
      人於該刑事判決確定後所發之八十八年三月三十一日中管局十七支局第一二七
      號存證信函，係指責丙○○、甲○○偽證而非聲稱共同仿製，乃於兩個月後之
      八十八年五月廿九日提起本訴，指被上訴人均共同仿製，顯係臨訟虛擬。以故
      ，其對被上訴人丙○○、甲○○究竟如何侵害專利？迄無法詳細就時、地、行
      為態樣等具體主張，更遑論舉證。
  ３、上訴人所提鈞院八十八年訴字第六七號民事判決，為訴外人林仁鴻即敏蕙工業
      社違反專利法所應賠償上訴人之附帶民事訴訟判決，要與被上訴人等無涉。另
      首揭鈞院八十七年上易字第三六八五號刑事判決，僅判處訴外人林仁鴻違反專
      利法罪刑，自亦不足為本件被上訴人違反專利法應負損害賠償之證據。
（三）系爭物實際上係由被上訴人丙○○、甲○○受上訴人及訴外人林仁鴻等人共同
      委託，以粗模設計開發，嗣遭上訴人私自申請專利：
  １、被上訴人丙○○於上揭刑案偵查中結證：「（本件新型專利產品）是我與林仁
      鴻、戊○○、梁仲夏共同開發，約七十八年底，林仁鴻找我，我再找戊○○、
      梁仲夏，當時他們均用黏土黏好鑽洞等，找我開發，經我設計後，經其三人同
      意後開模作出。」「是大家共同開發的，不知道戊○○何時申請專利」。
  ２、被上訴人甲○○於同偵查中證稱：七十八年底伊負責模具、丙○○負責射出，
      共同替戊○○、林仁鴻、梁仲夏三人開發，伊用木板加黏土做，沒有圖樣云云
      。
  ３、證人梁仲夏（與上訴人有表兄弟關係）於該刑案一審法院證稱：本件新型專利
      尚未生產，還開發中，戊○○亦請林仁鴻若有興趣可加入參與開發試做模具等
      語。
  ４、上訴人於該刑案一審法院審理時，於法官問以：「你與林仁鴻找甲○○、丙○
      ○共同開發以黏土及木頭出三十件、八件模具樣品？」亦不諱言：「這些廠商
      是林仁鴻去找的，但找何人我不清楚。」未否認與林仁鴻共同開發。綜合以上
      所有相關供述，相互印證，皆一致顯示系爭新型專利確由上訴人及林仁鴻共同
      委託被上訴人丙○○、甲○○以木板及黏土所製之粗模設計開發。詎嗣由上訴
      人私自申請新型專利，自非被上訴人丙○○、甲○○始料所及，難認有故意、
      過失責任。
（四）上訴意旨指被上訴人應負共同侵權行為之理由，並不足取：
  １、專利權受侵害之損害賠償請求權，仍以行為人有故意、過失為責任條件。就此
      ，上訴人亦不爭執。其雖主張被上訴人應對無過失之辯解應負舉證責任，否則
      專利公告之意義必蕩然無存云云，但專利法並無此舉證責任轉換之規定，上訴
      人之主張，顯於法不合。
  ２、上訴人另指被上訴人泰瑜工業股份有限公司於八十六年四月廿五日接獲上訴人
      律師函後，依理必將該情通知被上訴人丙○○、甲○○；又該丙○○、甲○○
      如無共同侵權行為，為何需冒偽證罪之風險云云，不值一駁。
  ３、況依台中市稅捐稽徵處黎明分處九十一年四月二日第二五五九號函：「本轄三
　　　發塑膠廠於民國八十二年至八十六年‧‧‧與敏蕙工業社則無買賣記錄」等語
　　　，由此更足顯示被上訴人丙○○（即三發塑膠廠）既與訴外人林仁鴻（即敏蕙
      工業社）並無代工生產之關係，即無買賣記錄，何來共同「仿製」之有？
（五）上訴人所謂之損害計算，更非可採：上訴人提出八十一年至八十八年之各年銷
      售金額，純屬片面杜撰。嗣經被上訴人抗辯：銷售貨物，應依營業稅法有關規
      定，開立統一發票，並定期申報繳納營業稅等語；上訴人乃再補提八十一年至
      八十七年銷售之統一發票。惟查其尚未提出繳稅資料，而該些統一發票上所載
      品名不是系爭新型專利之工具盒。且此些統一發票形式上為銷貨憑據，更非屬
      「上訴人就實施專利權通常可獲得之利益減除受害後實施同一專利權所得利益
      之差額」，何能執為損害額之根據？又上訴人提出上開鈞院八十八年訴字第六
      七號判決而所主張之損害賠償計算方法，係訴外人林仁鴻與上訴人間之事，不
      容移花接木。要言之，被上訴人等既無侵權行為，遑論損害之有？
三、證據：除引用原審立證方法外，補提：八十七年上易字第三六八五號民事判決、
    八十八年三月三十一日中管局十七支局第一二七號存證信函、台中市稅捐稽徵處
    黎明分處九十一年四月二日第二五五九號函、本院八十七年度上易字第三六八五
    號刑事判決（以上皆為影本）各一件為證。
    理    由
一、本件上訴人起訴主張：「垂直式工具盒」、「可多層多面多邊成型卡入組合」係
　　上訴人創作，向經濟部中央標準局申請獲准之「第六八三○三號」專利及「新型
　　五五九五○號」專利，專利權期間分別為八十年十月十一日至九十年一月十日、
　　七十九年七月十一日至八十九年七月十日，被上訴人丙○○、甲○○、泰瑜工業
　　股份有限公司（以下稱泰瑜公司）見上訴人發明之上述產品新穎實用，深具市場
　　潛力，竟未經上訴人之同意或授權，所生產之產品更無新型專利之授權，意圖不
　　法利益，與訴外人林仁鴻共同仿製上訴人上開專利產品，於其仿製之產品包裝上
　　加註「NEW  & PATENT ED」新型專利字樣，再於產品報價單上載稱：「擁有美國
　　、台灣」專利品，更於其仿製之產品上標示上訴人已失效之專利證書號數一六一
　　二五號，足以使人誤認被上訴人所仿製之產品係已向主管機關申請獲准取得專利
　　之產品，妨害經濟部對於智慧財產權  (即中央標準局)專利事務之管理，並侵害
　　上訴人之專利權。訴外人林仁鴻因侵害上訴人上開專利權，所涉違反專利法罪，
　　經本院以八十七年度上易字第三六八五號判處有期徒刑五月確定，上訴人查悉後
　　，於八十六年四月二十五日委請律師發函通知被上訴人泰瑜公司停止仿冒上訴人
　　上開專利產品侵權行為，被上訴人置之不理，上訴人實施上開專利權通常可獲得
　　之利益為每年新台幣（以下同）四百四十萬元至五百一十萬元間，因被上訴人惡
　　性仿冒、削價競爭，致每年損失在三百萬元左右，若法院認為上訴人不能就專利
　　權受侵害受有上開數額之損害，則依專利法第八十九條第一項第二款規定，上訴
　　人得請求侵害人即被上訴人賠償因侵害行為所得之利益，如被上訴人不能就其成
　　本或必要費用舉證時，以被上訴人銷售該項物品全部收入為所得利益，被上訴人
　　銷售系爭專利物品之全部收入已超過二百萬元等情，爰本於侵權行為損害賠償之
　　法律關係，依據民法第一百八十四條第一項及專利法第一百零五條準用同法第八
　　十八、八十九條第一項第二款之規定，暫請求被上訴人連帶給付上訴人二百萬元
　　，及自起訴狀繕本送達翌日起至清償日止按年息百分之五計算之利息，並宣告附
　　條件假執行之判決（原審為上訴人全部敗訴之判決，上訴人全部提起上訴，嗣於
　　本院審理中之九十一年八月七日及九月三日具狀減縮上訴聲明金額為五十一萬九
　　千七百九十二元及遲延利息，即僅就六八三○三號專利受侵害部分聲明上訴）。
二、
（一）被上訴人泰瑜公司則以：伊公司並未侵害上訴人之專利權，上訴人之訴為無理
　　　由。退步言之，縱令被上訴人泰瑜公司有侵害上訴人之專利權，惟上訴人早已
　　　於八十二年間即知悉被上訴人泰瑜公司銷售系爭專利產品之事實，竟遲至六年
　　　後之八十八年五月二十九日始提起本件侵害專利權之損害賠償訴訟，是其提起
　　　本訴時，其損害賠償請求權顯罹於上述法條所規定二年時效期間而消滅，伊公
　　　司得拒絕給付，上訴人之訴為無理由等語，資為抗辯。
（二）被上訴人丙○○、甲○○則辯以：彼等均不知上訴人已取得系爭物品之專利權
      ，自無故意或過失侵害上訴人專利權可言，退步言之，若鈞院認彼等有侵害上
      訴人已取得之系爭物品專利權，則上訴人因專利權被侵害所生之損害賠償請求
      權已罹於時效而消滅，彼等得拒絕給付等語。
三、上訴人主張：「垂直式工具盒」、「可多層多面多邊成型卡入組合」係上訴人創
　　作，向經濟部中央標準局申請獲准之「第六八三○三號」專利及「新型五五九五
　　○號」專利，專利權期間分別為八十年十月十一日至九十年一月十日、七十九年
　　七月十一日至八十九年七月十日，訴外人林仁鴻因侵害上訴人上開專利權，所涉
　　違反專利法罪，經本院以八十七年度上易字第三六八五號判處有期徒刑五月確定
　　，上訴人查悉後，於八十六年四月二十五日委請律師發函通知被上訴人泰瑜公司
　　停止仿冒上訴人上開專利產品侵權行為等情，固據其提出本院八十七年度上易字
　　第三六八五號刑事判決一件、專利證書影本二件、律師函一件為證（原審卷第十
　　二至十四頁、八十六年偵字第二四八五三號卷第八十二、八十三頁），並有調閱
　　之上開刑事案件歷審卷宗可據。被上訴人泰瑜公司、丙○○、甲○○均否認有違
　　反專利法侵權行為，並以上述情詞為辯。
四、關於上訴人請求被上訴人泰瑜公司賠償損害部分：
    上訴人主張：伊於台灣台中地方法院檢察署八十六年度偵字第二四八五三號案林
    仁鴻違反專利法案件偵查中之八十七年一月八日，始知悉被上訴人泰瑜公司法定
    代理人乙○○侵害上訴人上述專利權之事實，伊於八十七年一月八日知悉專利權
    被侵害之事實後，於八十八年五月二十九日，向原審法院提起本件損害賠償訴訟
    ，並未逾民法第一百九十七條及專利法第八十八條第五項所定損害賠償請求權二
    年消滅時效期間，其訴為有理由等語。被上訴人泰瑜公司則辯以：伊公司並未侵
　　害上訴人之專利權，上訴人之訴為無理由。退步言之，縱令被上訴人泰瑜公司有
　　侵害上訴人之專利權，惟上訴人早已於八十二年間即知悉被上訴人泰瑜公司銷售
　　系爭專利產品之事實，竟遲至六年後之八十八年五月二十九日始提起本件侵害專
　　利權之損害賠償訴訟，是其提起本訴時，其損害賠償請求權顯罹於上述法條所規
　　定二年時效期間而消滅，其訴為無理由等語。
（一）按專利法第八十八條第一項規定：「發明專利權受侵害時，專利權人得請求賠
      償損害」。第五項規定：「本條所定之請求權，自請求權人知有行為及賠償義
      務人時起，二年間不行使而消滅」。上述規定，於新型專利準用之，復為同法
      第一百零五條所明定。又民法第一百九十七條第一項規定：「因侵權行為所生
      之損害賠償請求權，自請求權人知有損害及賠償義務人時起，二年間不行使而
      消滅」。第一百三十一條規定：「時效因起訴而中斷者，若撤回其訴．．．．
      視為不中斷」。第一百四十四條規定：「又時效完成後，債務人得拒絕給付」
      。
（二）經查：上訴人於原審法院審理八十七年度易字第二八五一號訴外人林仁鴻違反
      專利法案件時陳稱：「（法官問：何時發現被告（指訴外人林仁鴻）及被告泰
      瑜公司（即被上訴人）法定代理人乙○○侵害你的專利權？）答（上訴人答）
      ：於八十二、八十三年間，在外銷公司生產目錄上發現類似我們生產專利產品
      ，經目錄電話查詢來源係向．．．林仁鴻，李乙○○（即乙○○）之工廠（即
      被上訴人泰瑜公司）所生產之產品」（見閱影印之原審上開刑事卷宗第十六頁
      ）。又上訴人發現被上訴人泰瑜公司法定代理人乙○○未經其許可而擅自仿造
      販賣系爭專利物品，侵害上訴人之系爭專利權後，委請林瓊嘉律師於八十六年
　　　四月二十五日以八十六年度嘉律字第八六○四一六號函通知被上訴人泰瑜公司
　　　應立即停止仿造販賣系爭專利物品，停止上述侵權行為，亦有林瓊嘉律師事務
　　　所上述函文影本一件附於台灣台中地方法院檢察署八十六年偵字第二四八五三
　　　號林仁鴻違反專利法案件卷宗可憑（見該案卷第十頁正面）。由上訴人對被上
　　　訴人泰瑜公司所寄發停止仿造販售專利物品之函件日期以及上訴人在右揭刑事
　　　案件審理中之供述，足證被上訴人泰瑜公司抗辯：上訴人於八十二年間即已知
　　　悉被上訴人泰瑜公司法定代理人乙○○仿造銷售系爭專利產品之事實，應屬可
　　　採。且上訴人曾於八十六年四月二十五日委託律師寄發上述函件通知被上訴人
　　　泰瑜公司法定代理人乙○○停止侵權行為，是上訴人至遲於八十六年四月二十
　　　五日已知悉被上訴人泰瑜公司擅自仿製並銷售系爭專利產品無誤。上訴人另自
　　　承伊曾於原審刑事法院審理八十七年易字第二八五一號林仁鴻、李乙○○等人
　　　違反專利法案件時，曾對被上訴人泰瑜公司提起損害賠償之附帶民事訴訟，嗣
　　　因該案關於乙○○部分被判決無罪，上訴人原提起之附帶民事訴訟，已因不合
　　　法而遭駁回，按諸前揭民法第一百三十一條規定，上訴人對被上訴人泰瑜公司
　　　之損害賠償請求權時效，亦不因起訴而中斷。是上訴人對被上訴人泰瑜公司之
　　　損害賠償請求權之時效，至遲應自八十六年四月二十五日起算，算至八十八年
　　　四月二十五日止滿二年，其損害賠償請求權已罹於時效而消滅，上訴人遲至其
　　　請求權已罹於時效而消滅後之八十八年五月二十九日始提起本件損害賠償訴訟
　　　（見原審卷第一頁），被上訴人泰瑜公司為時效消滅之抗辯，依據民法第一百
　　　四十四條拒絕給付，即非無據。上訴人此部分之請求，為無理由。原審就此部
　　　分，為上訴人敗訴之判決並駁回其假執行之聲請，核無不合，上訴意旨，就此
　　　部分，指摘原判決失當，求予廢棄，非有理由，應予駁回。
五、關於上訴人請求被上訴人丙○○、甲○○賠償損害部分：
（一）上訴人主張：被上訴人丙○○、甲○○見上訴人發明之上述產品新穎實用，深
      具市場潛力，竟未經上訴人之同意或授權，由被上訴人甲○○開發模具，被上
      訴人丙○○依據模具製造產品，交由被上訴人泰瑜公司販售，共同以此方式侵
      害上訴人之專利權，使上訴人受有二百萬元以上之損害，爰本於侵權行為損害
      賠償之法律關係，依據民法第一百八十四條第一項及專利法第一百零五條準用
      同法第八十八、八十九條第一項第二款之規定，暫請求被上訴人連帶給付上訴
      人二百萬元及遲延利息等語。被上訴人丙○○、甲○○則辯以：彼等均不知上
      訴人已取得系爭物品之專利權，自無故意或過失侵害上訴人專利權可言，退步
      言之，若鈞院認彼等有侵害上訴人已取得之系爭物品專利權，則上訴人因專利
      權被侵害所生之損害賠償請求權已罹於時效而消滅，彼等得拒絕給付等語。
（二）按因故意或過失，不法侵害他人之權利者，負損害賠償責任。民法第一百八十
      四條第一項前段定有明文。次按侵權行為所發生之損害賠償請求權，以有故意
      或過失不法侵害他人權利為其成立要件，若其行為並無故意或過失，即無賠償
      之可言（最高法院四十九年度台上字第二三二三號判例參照）。本件上訴人依
      據專利法第一百零五條準用同法第八十八條第一項，以及民法第一百八十四條
      第一項前段之規定，請求被上訴人賠償損害。而專利權受侵害之損害賠償請求
      權，是否以行為人之故意或過失之責任條件為要件，專利法雖未規定，但侵害
      專利權亦屬侵權行為之一種，自應適用民法第一八四條侵權行為之規定，即以
      故意或過失不法侵害他人之權利，使他人受損害，始得請求損害賠償。是以依
      民法第一百八十四條及專利法第一百零五條準用同法第八十八條第一項規定而
      生之損害賠償責任，均應以行為人有故意或過失為前提要件。經查：(1)上訴人
      於臺灣臺中地方法院檢察署上開偵查案件偵查中陳稱：「我不認識丙○○，何
      來合作」等語（見上開偵查卷第三十八頁正面）。嗣於原法院上開刑事案件審
      理時陳稱：「（法官問：與林仁鴻找甲○○、丙○○共同開發以黏土及木頭出
      三十件、八件模具樣品？）答：這些廠商是林仁鴻去找的，他有跟我說要去找
      廠商，但找何人我不清楚」等語（見原審法院上開刑事卷第十七頁背面）。另
      證人梁仲夏於原法院上開刑事案件審理時結證稱：「（申請專利一六一二五與
　　　五五九五○差別？）兩者差別為造型專利（五五九五○）及結構專利（一六一
　　　二五）」；「（委由原住民林姓（即被上訴人丙○○）製模之模式？）申請五
　　　五九五○模具時當時在試做，亦準備以後給林仁鴻組裝」等語。(2)本院刑事法
　　　院審理八十七年上易字第三六八五號林仁鴻違反專利法案件時，本件被上訴人
　　　丙○○以證人身分結證稱：「當初是他們三個人（指上訴人、訴外人林仁鴻及
　　　梁仲夏）合夥，後來我不清楚，我都是跟林仁鴻接洽，出貨給敏惠工業社」等
　　　語（見本院上述刑事案件卷宗第六十九頁背面）。(3)上訴人於原審審理時自承
　　　：「我都是和林仁鴻接觸的」等語。被上訴人亦均稱：「並未和原告（指上訴
　　　人）直接談，均是受林仁鴻委託製造的」等語（原審卷第二十八至三十頁）。
      綜上所述，足見被上訴人丙○○、甲○○二人所辯：系爭「垂直式工具盒」及
　　　「可多層多面多邊成型卡入組合之包裝盒結構」即第六八三○三號、第五九九
　　　五○號新型專利，於七十八年間，由訴外人林仁鴻將木板及黏土所製之粗略模
　　　型委託其二人設計開發及製造，且上訴人從未就系爭物品之相關開發及生產事
　　　宜與其二人接洽過等情，足堪採信。被上訴人丙○○、甲○○二人既僅憑訴外
　　　人林仁鴻所交付，由木板加黏土所製之模型而用以開模製造系爭專利產品，衡
　　　諸常情，自難以此證明被上訴人丙○○、甲○○已知悉訴外人林仁鴻委託生產
　　　之物品，係他人申請取得專利之產品。再參以：上訴人曾對訴外人林仁鴻、李
　　　乙○○提出違反專利法罪刑事告訴，該案經本院刑事庭以八十七年上易字第三
　　　六八五號確定判決，僅認定訴外人林仁鴻有違反專利法罪，並未認定本件被上
　　　訴人丙○○、甲○○二人與訴外人林仁鴻間有共同侵害上訴人專利權之行為（
　　　見調閱之上述刑事卷影本），由此更足佐證被上訴人丙○○、甲○○二人所辯
　　　彼等並無侵害上訴人之專利權一節為可採。
（三）上訴人另主張：伊曾於八十六年四月二十五日，委請律師寄發前述函文，通知
      被上訴人泰瑜公司停止仿冒上訴人上開專利產品侵權行為，被上訴人泰瑜公司
      接獲上述律師函以後，依理必將上情通知被上訴人丙○○、甲○○，是被上訴
      人丙○○、甲○○必定知悉其所製造之物品為上訴人已取得專利之物品，竟仍
      繼續為仿冒行為，顯有共同侵權行為之惡意，所為無故意過失之辯解要無可採
      等語。惟為被上訴人丙○○、甲○○所否認，上訴人又未舉證證明被上訴人泰
      瑜公司收受上述信函後有將信函內容告知被上訴人丙○○、甲○○二人，自難
      以推測之詞，認被上訴人丙○○、甲○○二人已知悉其所製造者為上訴人取得
      專利之物品。又主管機關就其核准公告之專利產品種類數量繁多，且多涉及專
      業性，若非從事同類業務者，實難閱知其內容，且若無利害關係，未必對專利
      之公告予以注意，是上訴人主張伊取得之系爭物品專利權，均經主管機關公告
      ，被上訴人丙○○、甲○○二人當已知悉其專利權內容云云，亦非可採。又當
      事人就其訴訟事件委任律師為代理人而為答辯，係法定權利，上訴人以被上訴
      人丙○○、甲○○二人在本件訴訟均曾委任律師為訴訟代理人之事實，即指稱
      被上訴人丙○○、甲○○二人當知悉上訴人就系爭物品已取得專利云云，亦非
      有據。
（四）綜上所述，上訴人迄未證明被上訴人丙○○、甲○○二人基於故意或過失生產
　　　製造上訴人申請專利之產品，揆諸前揭法條及最高法院判例意旨，尚與侵權行
　　　為要件有間，上訴人本於侵權行為損害賠償法律關係，請求被上訴人丙○○、
　　　甲○○連帶賠償損害，洵非有據。原審就此部分，為上訴人敗訴之判決並駁回
　　　其假執行之聲請，亦無不合，上訴意旨，就此部分，指摘原判決失當，求予廢
　　　棄，非有理由，應予駁回。
六、本件事證已瑧明確，兩造其餘攻擊防禦方法及舉證，核於判決結果不生影響，不
    另一一論述，併此敘明。
七、據上論結，本件上訴為無理由，依民事訴訟法第四百四十九條第一項、第七十八
    條，判決如主文。
中　　　華　　　民　　　國　　九十一　　年　　　九　　　月　　　十　　　日
~B1民事第五庭審判長法　官　陳滿賢
~B2　　　　　　　　法　官　朱  樑
~B3　　　　　　　　法　官　邱森樟
右為正本係照原本作成。
不得上訴。
~B　　　　　　　  書記官　粘銘環
中　　　華　　　民　　　國　　九十一　　年　　　九　　　月　　 十二　　 日
　　　　　　　　　　　　　　　　　　　　　　　　　　　　　　　　　　　　Ｂ
